臺灣嘉義地方法院刑事判決
110年度訴字第579號
公  訴  人  臺灣嘉義地方檢察署檢察官
被      告  鄒坤翰



選任辯護人  江昱勳律師(法扶律師)          
上列被告因違反毒品危害防制條例案件，經檢察官提起公訴（11
0年度偵字第6604號、第6638號、第6639號、第7441號、第8812
號、第8855號、第10019號），本院判決如下：
    主  文
丙○○幫助犯販賣第三級毒品而混合二種以上之毒品罪，處有期徒
刑貳年貳月。
    犯 罪 事 實
一、丙○○於民國110年7月11日晚間因故與友人乙○○相約見面，而
    開車前往嘉義縣○○市○○路○段000號「小開海產店」前載乙○○
    。嗣乙○○於翌（12）日0時2分在上址上車後，向丙○○表示因
    稍早前有客人要向其購買毒品（且係乙○○與丁○○共同販賣）
    ，請丙○○協助載其前往交易。詎丙○○明知4-甲基甲基卡西酮
    （4-methylmethcathinone、Mephedrone、4MMC）、甲基-N,
    N-二甲基卡西酮（Methyl-N,N-Dimethylcathinone）及硝甲
    西泮（Nimetazepam）為毒品危害防制條例所公告列管之第
    三級毒品，硝西泮（Nitrazepam）為毒品危害防制條例所列
    管之第四級毒品，並知悉毒品咖啡包常同時混雜不同種類之
    毒品成分，依法均不得販賣，竟仍基於幫助販賣混合第三級
    、第四級毒品之犯意，答應乙○○之請求，而於同年月12日0
    時8分許，依乙○○之指示開車載乙○○前至嘉義縣○○市○○路0○0
    號甲○○之住處前，以此方式提供便利販賣之助力，讓乙○○能
    順利以新臺幣（下同）900元之價格販賣3包摻有4-甲基甲基
    卡西酮、甲基-N,N-二甲基卡西酮、硝甲西泮、硝西泮成分
    之咖啡包（下稱毒品咖啡包，包裝字樣為「AAPE」）給甲○○
    。嗣因丙○○欲向丁○○購買第三級毒品愷他命，而與乙○○一起
    前至嘉義市西區北港路與保福一路旁之亞信自助洗車場與丁○○見面，惟因警方於同日1時至1時15分許，在亞信自助洗車
    場見丙○○、乙○○、丁○○三人行跡可疑而上前盤查，當場扣得
    乙○○販賣後所餘之毒品咖啡包41包、丙○○車上之行車紀錄器
    1個，始悉上情。　
二、案經嘉義市政府警察局第一分局報請臺灣嘉義地方檢察署檢
    察官偵查起訴。
    理  由
一、本案以下作為判決基礎所引用的證據，檢察官、被告丙○○及
    辯護人均同意作為證據（本院卷一176至182頁、本院卷三19
    5頁），本院審酌該等證據之取得，並無違法或不當等不適
    宜作為證據的情形，自均具有證據能力。
二、上揭犯罪事實，業據被告坦白承認（警2422卷4至5頁、偵66
    39卷51頁、492至494頁、本院卷一170頁、本院卷三195頁）
    ，核與正犯乙○○、丁○○、證人甲○○陳述之情節相符（偵6639
    卷35至37頁、385頁、530至531頁），並有乙○○與甲○○之微
    信對話紀錄翻拍照片3張、行車紀錄器錄影翻拍照片7張暨車
    內對話譯文1份、內政部警政署刑事警察局110年8月16日刑
    鑑字第1100074354號鑑定書1份等在卷可憑（警3550卷41至4
    2頁、警2422卷82至84頁、警3540卷112至113頁、偵6638卷1
    11至112頁、偵6639卷77頁、361頁），復有扣案之毒品咖啡
    包41包、行車紀錄器1個為證。另乙○○、丁○○共同販賣本案
    毒品咖啡包每包成本為120元，此據丁○○坦認在卷（偵6639
    卷421頁），而其等係以每包300元賣給甲○○，故乙○○、丁○○
    對於本案販賣毒品之行為，確具有營利之意圖甚明。從而，
    本案事證明確，被告犯行堪以認定，應依法論科。
三、論罪科刑：
  ㈠刑法上所謂幫助他人犯罪，係指對他人決意實行之犯罪有認
    識，而基於幫助之意思，於他人犯罪實行之前或進行中施以
    助力，給予實行上之便利，使犯罪易於實行，而助成其結果
    發生者。是行為人對其幫助之行為與被幫助犯罪侵害法益之
    結果間有因果關係之認知，仍屬意為之，即得認有幫助犯罪
    之故意，要不因其所為非以助益犯罪之實行為唯一或主要目
    的而異其結果；且其所為之幫助行為，基於行為與侵害法益
    結果間之連帶關聯乃刑事客觀歸責之基本要件，固須與犯罪
    結果間有因果關聯，但不以具備直接因果關係為必要，舉凡
    予正犯以物質或精神上之助力，對侵害法益結果發生有直接
    重要關係，縱其於犯罪之進行並非不可或缺，或所提供之助
    益未具關鍵性影響，亦屬幫助犯罪之行為。（最高法院102
    年度台上字第1650號判決意旨參照）。查販毒交易著重隱密
    、快速之特殊性，販毒者於交易時，所使用之交通工具能否
    保持隨時離去之狀態並隨時快速離開，有無其他人協助警戒
    四周，對於能否順利完成販毒一事，即有重要影響。本案被
    告為乙○○、丁○○之販賣毒品咖啡包之行為，提供載運乙○○至
    交易地點交付毒品及收取價款之助力，使乙○○能迅速與甲○○
    進行交易後離開現場，減少逗留在交易地點之時間，其對乙○○、丁○○遂行犯罪所提供之助力，確具直接且重要之關係，
    而屬幫助犯。是核被告所為，係犯刑法第30條第1項前段、
    毒品危害防制條例第4條第3項、第4項、第9條第3項之幫助
    販賣第三級、第四級毒品而混合二種以上毒品罪。
  ㈡被告幫助販賣第三級、第四級毒品而混合二種以上毒品罪，
    依毒品危害防制條例第9條第3項規定，應適用最高級別即販
    賣第三級毒品之法定刑加重其刑。又被告基於幫助之犯意而
    為上揭犯行，應依刑法第30條第2項規定，按正犯之刑減輕
    之。另被告於偵審中均自白其上開犯行，爰依同條例17條第
    2項規定減輕其刑，並依法先加重後遞減之。
  ㈢按刑法第59條規定之酌量減輕其刑，必須犯罪另有特殊之原
    因與環境，在客觀上足以引起一般同情，認為即使予以宣告
    法定最低度刑，猶嫌過重者，始有其適用。經查，被告本案
    所犯之罪，法定最低本刑為7年以上有期徒刑，依上揭規定
    先加重後遞減輕其刑後，其法定最輕本刑已減為1年10月以
    上有期徒刑，已難認有情輕法重之虞，且依其家庭狀況，客
    觀上亦無足以引起一般同情之情形。從而，被告之辯護人請
    求上揭部分再依刑法第59條規定酌減其刑，尚非可採。
  ㈣本院審酌被告：⑴高職畢業之智識程度；⑵未婚，平常與母親
    同住之家庭狀況；⑶目前無業，經濟狀況不佳；⑷前有對14歲
    以上未滿16歲之女子為性交之案件，有臺灣高等法院被告前
    案紀錄表在卷可佐；⑸幫助販賣之毒品咖啡包數量僅3包之犯
    罪情節；⑹行為時年僅20歲，思慮不周而為本案犯行；⑺犯後
    坦承犯行，惟在本院於111年3月8日、4月26日、9月13日行
    審理程序時，均未遵期到庭接受審判之犯後態度等一切情狀
    。本院認量處如主文所示之刑，應屬適當。
四、本案被告為幫助犯，並不適用共同正犯之責任共同原則，而
    無庸承擔共同正犯之沒收義務，是扣案之毒品咖啡包，均無
    從對被告諭知沒收。又扣案之行車紀錄器1個，亦非被告供
    本案犯行所用之物，故亦不得宣告沒收，附此敘明。。　　
據上論斷，應依刑事訴訟法第299條第1項前段，毒品危害防制條
例第4條第3項、第4項、第9條第3項、第17條第2項，刑法第11條
、第30條，判決如主文。
本案經檢察官李鵬程提起公訴、檢察官葉美菁到庭執行職務
中　　華　　民　　國　　111 　年　　11　　月　　30　　日
                  刑事第三庭    審判長法  官  吳育霖
                                      法  官  方宣恩
                                      法  官  張佐榕
以上正本證明與原本無異。
如不服本判決，應於判決送達後20日內，向本院提出上訴狀。
中　　華　　民　　國　　111 　年　　11　　月　　30　　日
                                      書記官　連彩婷
附錄本判決論罪科刑法條全文
毒品危害防制條例第4條
製造、運輸、販賣第一級毒品者，處死刑或無期徒刑；處無期徒
刑者，得併科新臺幣3千萬元以下罰金。
製造、運輸、販賣第二級毒品者，處無期徒刑或10年以上有期徒
刑，得併科新臺幣1千5百萬元以下罰金。
製造、運輸、販賣第三級毒品者，處7年以上有期徒刑，得併科
新臺幣1千萬元以下罰金。
製造、運輸、販賣第四級毒品者，處5年以上12年以下有期徒刑
，得併科新臺幣5百萬元以下罰金。
製造、運輸、販賣專供製造或施用毒品之器具者，處1年以上7年
以下有期徒刑，得併科新臺幣1百50萬元以下罰金。
前五項之未遂犯罰之。

毒品危害防制條例第9條
成年人對未成年人販賣毒品或犯前三條之罪者，依各該條項規定
加重其刑至二分之一。
明知為懷胎婦女而對之販賣毒品或犯前三條之罪者，亦同。
犯前五條之罪而混合二種以上之毒品者，適用其中最高級別毒品
之法定刑，並加重其刑至二分之一。